【裁判字號】    96,訴,3342
【裁判日期】    970331
【裁判案由】    槍砲彈藥刀械管制
【裁判全文】
臺灣板橋地方法院刑事判決              96年度訴字第3342號
公  訴  人  臺灣板橋地方法院檢察署檢察官
被      告  甲○○
選任辯護人  黃重鋼律師
            林上鈞律師
            李詩皓律師
上列被告因違反槍砲彈藥刀械管制條例案件，經檢察官提起公訴
（96年度偵字第17309 號），本院判決如下：
    主  文
甲○○未經許可，持有手槍，累犯，處有期徒刑陸年陸月，併科
罰金新臺幣拾捌萬元；罰金部分如易服勞役，以新臺幣壹仟元折
算壹日。
扣案手槍壹支（槍枝管制編號：0000000000號）；暨扣案子彈柒
顆（口徑9 MM），均沒收。
    事  實
一、甲○○素行不佳，前有多項前科，曾因違反槍砲彈藥刀械管
    制條例與恐嚇等案件，經臺灣臺北地方法院以92年度訴字第
    911 號判決定應執行有期徒刑二年十月，併科罰金新臺幣十
    萬元；上訴後經臺灣高等法院以92年度上訴字第2907號判決
    將原判決撤銷，惟仍判處應執行有期徒刑2 年10月併科罰金
    新臺幣十萬元確定，就有期徒刑部分，於民國94年7 月8 日
    因縮短刑期假釋出監，於94年12月18日縮刑期滿假釋未經撤
    銷，以已執行完畢論（於本件構成累犯）。詎猶不知悔改，
    明知具有殺傷力之制式手槍及子彈，係屬槍砲彈藥刀械管制
    條例管制之物，非經許可，不得持有，竟自不詳時間起，在
    其位於臺北縣三重市○○街312 號4 樓居處，未經許可，持
    有具殺傷力之制式手槍1 枝（含彈匣1 個，槍枝管制編號：
    0000000000號）及制式子彈11顆。迄於96年7 月26日下午1
    時30分許，警方依據線報至上址搜索查獲，並當場在裝載序
    號為000000000000000 號行動電話之空盒內，扣得上開具有
    殺傷力之制式手槍1 枝與制式子彈11顆等物。
二、案經基隆市警察局報告臺灣板橋地方法院檢察署檢察官偵查
    起訴。
    理  由
甲、證據能力：
一、證人陳鎗銶在偵查中之證述：
  (一)按被告以外之人於審判外之言詞或書面陳述，除法律有規定
    者外，不得作為證據，刑事訴訟法第159 條第1 項定有明文
    ，此即學理上所稱「傳聞證據排除法則」。又被告以外之人
    於審判外之陳述，雖不符同法第159 條之1 至第159 條之4
    之規定，而經當事人於審判程序同意作為證據，法院審酌該
    言詞陳述或書面陳述作成時之情況，認為適當者，亦得為證
    據。當事人、代理人或辯護人於法院調查證據時，知有第15
    9 條第1 項不得為證據之情形，而未於言詞辯論終結前聲明
    異議者，視為有前項之同意，此則據同法第159 條之5 規定
    甚明。而鑒於採用傳聞證據排除法則之重要理由之一，係因
    傳聞證據未經當事人之反詰問予以覈實，若當事人願放棄對
    原供述人之反對詰問時，原則上即可承認該傳聞證據之證據
    能力，而揆諸我國刑事訴訟法第159 條之5 之立法理由，除
    參照前述傳聞證據排除法則之基本法理外，亦參考日本刑事
    訴訟法第326 條之立法例，查日本刑事審判實務之運作，有
    關檢察官及被告均同意作為證據之傳聞書面材料或陳述，可
    直接援引該國刑事訴訟法第326 條作為傳聞例外之法律依據
    ，僅在檢察官與被告不同意之情況下，乃須根據其他傳聞例
    外規定俾以斟酌該等書面材料或陳述是否具有證據能力，在
    當事人間無爭執之案件中，傳聞證據基本上均可依據前引規
    定提出於法院使用。據此，我國刑事訴訟法第159 條之5 之
    適用應可作同上之解釋，本件證人陳鎗銶在偵查中所為之陳
    述，固為被告甲○○以外之人在審判外之陳述，係屬傳聞證
    據，惟公訴人、被告及其辯護人就前開審判外之陳述，迄於
    言詞辯論終結前未為異議之聲明，且被告之辯護人於準備程
    序中亦明確表明對於該等證述之證據能力並不爭執等語（見
    本院96年11月13日準備程序筆錄），而本院審酌彼陳述作成
    時之情況，核無違法取證及證明力明顯過低之瑕疵，亦認為
    以之作為證據為適當，故依諸上開規定及說明，前引證人陳
    鎗銶在偵查中所為之陳述是否屬於傳聞之例外，無庸先行考
    量刑事訴訟法第159 條之1 第2 項、第159 條之2 、第159
    條之3 等規定，得逕依同法第159 條之5 規定作為證據。
二、內政部警政署刑事警察局96年8 月8 日刑鑑字第0960116344
    號槍彈鑑定書：
    按「被告以外之人於審判外之言詞或書面陳述，除法律有規
    定者外，不得作為證據」，刑事訴訟法第159 條第1 項固定
    有明文，然「鑑定之經過及其結果，應命鑑定人以言詞或『
    書面』報告」，同法第206 條第1 項亦規定甚明，是鑑定人
    以書面為鑑定報告提出於法院，依刑事訴訟法第159 條第1
    項立法理由及同法第206 條第1 項規定，即具有證據能力。
    又法院或檢察官得囑託醫院、學校或其他相當之機關、團體
    為鑑定，或審查他人之鑑定，並準用第203 條至第206 條之
    1 之規定，刑事訴訟法第208 條第1 項亦定有明文。依此，
    檢察官對於偵查中之案件，認須實施鑑定者，固應就具體個
    案，選任鑑定人或囑託鑑定機關（團體）為之；但對於司法
    警察機關調查中之案件，或有量大或急迫之情形，為因應實
    務之現實需求，如檢察官針對該類案件之性質（例如：查扣
    之毒品必須檢驗其成份、對施用毒品之犯罪嫌疑人必須檢驗
    其體內有無毒品代謝反應、對於查扣之槍砲彈藥必須檢驗有
    無殺傷力、對違反野生動物保育法案件必須鑑定是否屬於保
    育類動物案件等），認為當然有鑑定之必要者，經參考法務
    部92年5 月20日法檢字第092080203 號函送之法務部「因應
    刑事訴訟法修正工作小組」研討之刑事訴訟法修正相關議題
    第21則之共識結論，以及臺灣高等法院於92年8 月1 日舉行
    之刑事訴訟法新制法律問題研討會第三則法律問題研討結果
    之多數說（載於司法院92年8 月印行「刑事訴訟法新制法律
    問題彙編」第15頁至第18頁），基於檢察一體原則，得由該
    管檢察長對於轄區內之案件，以事前概括選任鑑定人或囑託
    鑑定機關（團體）之方式，俾便轄區內之司法警察官、司法
    警察對於調查中之此類案件，得即時送請事前已選任之鑑定
    人或囑託之鑑定機關（團體）實施鑑定，該鑑定人或鑑定機
    關（團體）亦應視同受承辦檢察官所選任或囑託而執行鑑定
    業務，其等出具之書面鑑定報告應屬刑事訴訟法第206 條所
    定之傳聞例外，當具有證據能力（法務部92年9 月1 日法檢
    字第0920035083號函可供參照）。從而，本件扣案槍彈，經
    由查獲之警察單位依先前轄區檢察署檢察長事前概括選任槍
    彈鑑定機關即內政部警政署刑事警察局實施鑑定，該鑑定機
    關所出具之96年8 月8 日刑鑑字第0960116344號槍彈鑑定書
    即具有證據能力而得為本案之證據。
三、制式手槍、子彈與盒子之照片部分：
    所謂「傳聞證據」之定義係指「審判外」所為之「陳述或所
    發生之敘述性動作」，而提出於法庭用來證明該敘述事項之
    真實性之證據（參照王兆鵬、陳運財等著前揭書第49、50頁
    ）。其中「敘述性動作」乃指使人可得而知其意涵之動作。
    基本上，證據係在公判庭上經過調查程序後方得以被採用。
    因此，以公判庭為基準以考量證據之性質時，「傳聞證據」
    自屬以公判庭外之供述為內容之證據。即係透過人之意思活
    動予以傳達，即供述者對於有關體驗之事實，經由知覺、記
    憶、表現、敘述或敘述性動作等過程予以傳達，故亦稱之為
    「供述證據」。此與「非供述證據」（非傳聞證據），即非
    透過人之意思活動予以傳達之證據，如物證、書證等之不同
    ，在於人之傳達、保存之正確度無法與物證、書證相比。因
    照相係屬機械性記錄特徵，也就是認識對象的是照相鏡頭，
    透過鏡頭形成的畫面映寫入膠卷，然後還原於照相紙上，故
    照相中不含有人的供述要素，再現實情形與作為傳達結果的
    照相，在內容上的一致性是透過機械的正確性來加以保障的
    ，在照相中，並不存在人對現實情形的知覺、記憶，在表現
    時經常可能發生的錯誤（如知覺的不準確、記憶隨時間推移
    而發生的變化），故照相當然是非供述證據（參照石井一正
    著，陳浩然譯，【日本實用刑事證據法】一書第145 頁、第
    146 頁，西元2000年5 月1 版1 刷）。易言之，上開制式手
    槍、子彈與盒子之照片部分，乃警方依機械之方式所留存之
    影像，並非供述證據，無傳聞法則適用，且對「被告曾持有
    本件制式槍枝與子彈」之待證事實，具有相當之關聯性，而
    具有證據能力。
乙、認定犯罪事實所憑之證據及其理由：
一、訊據被告甲○○固坦承警方於96年7 月26日下午1 時30分許
    ，至其位於臺北縣三重市○○街312 號4 樓住處搜索，當場
    在裝載序號為000000000000000 號行動電話之空盒內，扣得
    上開制式手槍（槍枝管制編號：0000000000號）1 枝及制式
    子彈11顆等物等情，惟矢口否認有何違反槍砲彈藥刀械管制
    條例之犯行，辯稱略以：「扣案槍彈是朋友乙○○於96年7
    月22日拿到我位於三重市○○街的住處樓下1 樓交給我的，
    交的時候用一個白色盒子裝著，並放在手提袋裡面，他說這
    是他的私人物品，他要離開臺北幾天，回來後，再找我拿，
    我就將該物從1 樓拿至我位於4 樓的居處－臺北縣三重市○
    ○街312 號4 樓內桌子下面放。我並沒有問他是何物，雖然
    盒子沒有被用膠帶或何物黏封起來，而處於可以很容易開啟
    的狀態，我也從來沒有打開盒子來看過，故我並不知道他交
    給我的盒子裡面有扣案槍彈。」云云。
二、惟查：
  (一)扣案槍彈經送內政部警政署刑事警察局鑑定結果認：「一送
    鑑手槍一支（槍枝管制編號：0000000000號），認係口徑9
    MM制式半自動手槍，為捷克ＣＺ廠75型，槍號已磨滅，經電
    解腐蝕法重現結果，因磨滅過深重法重現，槍管內具六條右
    旋來復線，擊發功能正常，可供擊發同口徑制式子彈使用，
    認具殺傷力。二、送鑑子彈十一顆，認均係口徑9 MM制式子
    彈，採樣4 顆試射，可擊發，認具殺傷力」等情，此有該局
    96年8 月8 日刑鑑字第0960116344號槍彈鑑定書在卷足憑（
    見偵查卷第90-92 頁）。此外，復有前開具殺傷力之手槍一
    支（槍枝管制編號：0000000000號）；暨具有殺傷力之子彈
    11顆等物，扣案足資佐證，並有上開槍彈之照片在卷足憑（
    見偵查卷第31至39頁）。
  (二)被告辯稱前開扣案槍彈係其朋友乙○○放在盒子裡交予彼保
    管，故彼不知盒子裡的東西是扣案槍彈云云。然本院依被告
    所陳報乙○○之住址多次傳喚、拘提乙○○均未獲，且乙○
    ○並未在監、在押，亦經本院查詢臺灣高等法院在監在押全
    國紀錄表明確，因乙○○並未到庭作證，則被告前開辯解是
    否屬實，即無法證明。惟被告自承裝槍彈的盒子沒有被用膠
    帶或何物黏封起來，而處於可以很容易開啟的狀態，縱被告
    所言係乙○○交付之情為真，衡情被告不可能不將盒子打開
    了解裡面裝有何物，亦不可能不向乙○○詢問盒子裡面是何
    物而就不顧一切的為友人保管物品，況被告有如事實欄所載
    之槍砲前科，此有臺灣高等法院被告前案紀錄表一件附卷可
    稽，足見其對於槍彈應多有認識，被告對於槍彈之重量、體
    積、質地、形狀比一般未有此前科之人更有知識與經驗，則
    被告辯稱其沒有懷疑過乙○○所交付盒子裡面的物品是槍彈
    云云，洵無足取，益徵被告所辯有違常情，前開有關於是乙
    ○○交付盒子給彼保管云云，僅係畏罪卸責之詞，扣案槍彈
    應非乙○○所交付，而是被告自不詳時間起即持有該等槍彈
    ，堪以認定。
  (三)抑且，警方之所以在被告住處查獲本案扣案槍彈，是依據線
    報而來，研判被告可能有槍械，就聲請到被告住處搜索而查
    獲扣案槍彈等情，業據證人即基隆市警察局刑事警察大隊小
    隊長陳陳鎗銶在偵查中具結證述明確（見偵查卷第56頁）。
    顯然被告曾經有持有槍彈的行為，旁人才知道被告持有的行
    為，因此才有線報，警察也才會知道被告持有槍彈，足徵被
    告確有持有扣案槍彈之行為，應無疑義。
  (四)再警方在被告住處起獲扣案槍彈時，扣案槍彈是放在手機紙
    盒內，而該盒子是裝手機序號為*359872/00/003455/2*之手
    機，此有手機盒子照片在卷足憑（見96年度偵字第17309 號
    偵查卷第82頁），而上開序號手機之門號是0000000000，該
    手機是被告在使用一節，亦經被告供述明確，即前開槍彈所
    放之盒子本來是放置被告所在使用之手機，因此，被告上開
    有關是乙○○將槍彈放在盒子裡面寄藏在彼住處云云，則為
    何乙○○會用被告使用的手機紙盒裝物品後交給被告保管等
    情，均與常情不合，益徵被告所辯是乙○○將槍彈放在盒子
    裡交予彼保管，彼不知道盒子裡是何物云云之辯解，並不足
    取，也並無證據證明是乙○○交予被告保管，所以本院僅認
    定扣案槍彈是被告一人持有，而非乙○○所交付。
  (五)稽諸前揭事證，本案事證明確，被告持有槍彈犯行堪以認定
    ，應予依法論科。
丙、論罪科刑之理由、應適用之法條、科刑審酌事由及沒收之宣
    告：
一、核被告所為，係犯槍砲彈藥刀械管制條例第7 條第4 項之未
    經許可，持有手槍罪；暨同條例第12條第4 項之未經許可，
    持有子彈罪。被告所犯前開槍砲彈藥刀械管制條例第7 條第
    4 項之未經許可，持有手槍罪；暨同條例第12條第4 項之未
    經許可，持有子彈罪，係一行為觸犯二罪名，為想像競合犯
    ，應依刑法第55條之規定，從一重之槍砲彈藥刀械管制條例
    第7 條第4 項之未經許可，持有手槍罪處斷。
二、查被告素行不佳，前有多項前科，曾因違反槍砲彈藥刀械管
    制條例與恐嚇等案件，經臺灣臺北地方法院以92年度訴字第
    911 號判決定應執行有期徒刑二年十月，併科罰金新臺幣十
    萬元；上訴後經臺灣高等法院以92年度上訴字第2907號判決
    將原判決撤銷，惟仍判處處應執行有期徒刑2 年10月併科罰
    金新臺幣十萬元確定，就有期徒刑部分，於94年7 月8 日因
    縮短刑期假釋出監，於94年12月18日縮刑期滿假釋未經撤銷
    ，以已執行完畢論等情，此有臺灣高等法院被告前案紀錄表
    一件附卷可稽，其於五年以內再故意犯本件有期徒刑以上之
    罪，應依刑法第47條第1 項之規定，論以累犯，並加重其刑
    。爰審酌被告素行不佳，前有多項前科，並有違反槍砲彈藥
    刀械管制條例前科如前，竟不知警惕，再度持有具有殺傷力
    之槍枝與子彈，對於社會治安與個人安全甚有危害，況被告
    犯罪後否認犯行，毫無悔意，態度不佳等一切情狀，量處如
    主文所示之刑，並就罰金刑部分，依刑法第42條第3 項之規
    定，宣告易服勞役之折算標準，以資懲儆。
三、沒收：
    扣案具有殺傷力之制式手槍1 支（槍枝管制編號0000000000
    號）；暨具有殺傷力口徑9 MM之扣案子彈7 顆等物，係屬違
    禁物，應依刑法第38條第1 項第1 款規定，不問屬於犯人與
    否，均應宣告沒收。至扣案另外4 顆口徑9 MM之子彈，因試
    射鑑驗致失其子彈之性質，爰不宣告沒收。
據上論斷，應依刑事訴訟法第299 條第1 項前段，槍砲彈藥刀械
管制條例第7 條第4 項、第12條第4 項，刑法第11條、第55條、
第47條第1 項、第42條第3 項、第38條第1 項第1 款，判決如主
文。
本案經檢察官王家春到庭執行職務。
中    華    民    國    97    年    3     月    31    日
              刑事第十九庭  審判長法  官  許必奇
                                  法  官  陳明偉
                                  法  官  曾正耀
以上正本證明與原本無異。
如不服本判決，應於判決送達後10日內，向本院提出上訴狀。
                                  書記官  金和國
中    華    民    國    97    年    3     月    31    日
附錄：
槍砲彈藥刀械管制條例第7條第4項：
未經許可，持有、寄藏或意圖販賣而陳列第 1 項所列槍砲、彈藥
者，處 5 年以上有期徒刑，併科新台幣 1 千萬元以下罰金。
槍砲彈藥刀械管制條例第12條第4項：
未經許可，持有、寄藏或意圖販賣而陳列子彈者，處 5 年以下有
期徒刑，併科新台幣 300 萬元以下罰金。


司法院資訊處製作；財團法人民間司法改革基金會備份。
